【裁判字號】    91,易,1083
【裁判日期】    920325
【裁判案由】    妨害自由
【裁判全文】
臺灣臺南地方法院刑事判決                        九十一年度易字第一八三號
    公  訴  人  臺灣台南地方法院檢察署檢察官
    被      告  甲○○
                乙○○
    共      同
    選任辯護人  何建宏律師
右列被告因妨害自由案件，經檢察官提起公訴（九十一年度偵字第五四四八號），本
院判決如左：
    主  文
甲○○、董家估均無罪。
    理  由
一、公訴意旨如附件起訴書所載。
二、按犯罪事實，應依證據認定之，無證據不得推定其犯罪事實；又不能證明被告犯
    罪者，應諭知無罪之判決，刑事訴訟法第一百五十四條、第三百零一條第一項分
    別定有明文。次按事實之認定，應憑證據，如未能發現相當證據，或證據不足以
    證明，自不能以推測或擬制之方法，為裁判基礎；認定不利於被告之事實，須依
    積極證據，苟積極證據不足為不利於被告之事實認定時，即應為有利於被告之認
    定，更不必有何有利之證據；又認定犯罪事實所憑之證據，雖不以直接證據為限
    ，間接證據亦包括在內；然而無論直接或間接證據，其為訴訟上之證明，須於通
    常一般之人均不致有所懷疑，而得確信其為真實之程度者，始得據為有罪之認定
    。最高法院四十年臺上字第八六號、三十年上字第八一六號、七十六年台上字第
    四九八六號分別著有判例可資參照。
三、本件公訴人認被告涉有右揭犯行，係以告人丁○○之指訴與證人丙○○之證稱情
    節相符，現場錄音帶一卷、光碟片一片及錄音譯文一份在卷等為主要論據，固非
    無見，然訊據被告王家治與乙○○均堅決否認涉有妨害自由之犯行，被告甲○○
    辯稱：我們是去討債，只是去瞭解一下事情，錄音帶是蕭蘭提供的，我們沒有恐
    嚇的言語等語，被告乙○○辯稱：我們確實有到被害人丁○○家，是被害人丁○○自己來開門，我們沒有用強迫的手段，也沒有恐嚇的行為等語。
四、按告訴人之告訴，係以使被告受刑事訴追為目的，是其陳述是否與事實相符，仍
    應調查其他證據以資審認，最高法院五十二年度台上字第一三○○號著有判例。
    本案除告訴人之指訴外，僅有證人丙○○之證詞與錄音帶、（與ＣＤ所錄內容同
    ）為憑，而證人丙○○與告訴人丁○○係大妻又是一起在場之被害人，雖未據提
    出告訴但其證詞之證據力實與告訴人之指訴同。固本案除告訴人之指訴外仍應依
    查得之其他證據為認定依據。查告訴人所呈之現場錄音ＣＤ經本院於九十一年九
    月二十六日上午十時在法官辦公室勘驗結果，並未發現有公訴意旨所稱：輪流以
    「如不付錢，一定會有事」、「我們當流氓的講話還有三分理」等語，加以恐嚇
    等情，只有於勘驗之ＣＤ第四分十九秒時男聲講到：人家說，社會有一個理，作
    兄弟、作流氓也要有三分理，對嗎？等語。並無輪流或講到「如不付錢，一定會
    有事」之情形。有勘驗筆附卷足憑。且依該錄音譯文所示，全程並無使用足以任
    何以加害生、命身、體自由、名譽與財產，客觀上足以令人心生畏懼之用語。是
    以，本案應是告訴人主觀上之畏懼。尚不能以刑法恐嚇危害安全罪相繩。另查，
    本案被告等二人確係受他人之託前往告訴人家瞭解告訴人之夫丙○○與陳富強間
    債權債務關係等情，有陳富強出具之委託書附卷足憑。被告等到丙○○前揭住處
    係經丙○○之妻丁○○開門後，讓其二人進入屋內後，表明渠等受陳富強委託欲
    追討渠等所稱；我欠陳富強債務等情，亦據丙○○於警訊時證述明確。故被告等
    二人係經丁○○開門讓其等進入。非強行進入。再參之其等入屋後之言談確係以
    平和之語氣在瞭解受託之事。進入屋內商談債務題，即非無正當理由。難以無故
    侵入住宅罪相繩。且本案係經告訴人等報警後，被告等仍留在現場等候處理，益
    足認其無不法之犯行，否則怎敢待警查辦。
五、綜上所述，參互印證，本件依調查所得證據尚不足證明被告確有妨害自由之之犯
    行，不能單憑告訴人之指訴即令被告擔負罪責。此外，復查無其他積極證據足資
    證明被告有右述犯行，揆諸首開說明，被告犯罪尚屬不能證明，爰為無罪之諭知
    。據上論斷，應依刑事訴訟法第三百零一條第一項前段，判決如主文。
本案經檢察官劉聰熙到庭執行職務。
中    華      民      國   九十二    年     三      月      二十五      日
                                  臺灣臺南地方法院刑事第一庭
                                      法  官  朱中和
右正本證明與原本無異。
如不服本判決，應於判決送達後十日內，向本院提出上訴狀。（應附繕本）
                                      書記官  陳著振
中    華      民      國   九十二    年     三      月      二十六      日


司法院資訊處製作；財團法人民間司法改革基金會備份。
